# 期权股份支付分摊的问题

提问人：yqyxh0723 时间：2021-07-24 08:05:06
请教陈版主及各位老师：
甲公司为拟IPO企业， 2018 年 11 月，甲公司通过股东大会授予公司高管一项股票期权，期权的主要内容为：
1 、激励对象：公司董事、高级管理人员、核心员工。
2 、激励股票来源：公司向激励对象定向发行公司股票。
3 、激励计划的股票数量和种类：本激励计划为股票期权激励计划，拟向激励对象授予68.8995万股股票期权（因激励对象涉及实际控制人，实际控制人授予的股份仅对超过其原持股比例部分确认股份支付，实际确认股份支付的数量为378,584.00股），涉及的标的股票种类为公司普通股。其中第一期授予34.4496万股，第二期授予34.4499万股。
4 、行权价格：6.36元/股。
5 、可行权日：第一个行权期：授予日 12 个月后的首个交易日，行权期为一个月；第二个行权期：授予日 24 个月后的首个交易日，行权期为一个月。
6 、股票期权行权的考核条件：第一个行权期： 2018 年出货金额达到XX万元；第二个行权期： 2019 年出货金额达到XX万元。
7 、锁定期：激励对象所持财产份额，自行权日起即行锁定，分 3 批解锁：行权日起满 2 年之次日，解锁20%；行权日起满 4 年之次日，解锁40%；
行权日起满 6 年之次日，解锁40%。若激励对象在锁定期内离职，则实际控制人按照行权价格加上一定的利息行使回购权。
甲公司最终 2018 年满足行权条件， 2019 年度未满足行权条件，第一期行权日为 2019 年 12 月。经过评估，假设 2 次期权的价值均为13.5元，授予的总成本为2,555,442.00元（189,292.00 *13.5），则第 1 期和第 2 期期权费用分摊如下：
年限 第一期 第二期 合计
2018 年 425,907.00 212,953.50 638,860.50
2019 年 2,129,535.00 -212,953.50 1,916,581.50
合计 2,555,442.00 - 2,555,442.00
各年度确认的股份支付费用按照等待期的长度进行分摊，如 2018 年第一期分摊的计算过程为： 2,555,442.00/12*2=425,907.00元。
由于激励对象取得的股份存在锁定期，且实际控制人拥有回购权，激励对象实质上要在行权后在甲公司任职 6 年才能获取该次激励带来的收益，属于可行权条件中的服务期限条件，故甲公司应将行权日起 6 年内作为等待期，并在等待期内每个资产负债表日对预计可行权数量作出估计，确认相应的股权激励费用。
请问该项股份支付应如何分摊，是将 2018 年、和 2019 年确认的股份支付费用分别在 6 年的等待期摊销？还是在 2019 年 12 月将总成本2,555,442.00元在 6 年的等待期摊销？或者其他分摊方法？

回答人：chenyiwei
“若激励对象在锁定期内离职，则实际控制人按照行权价格加上一定的利息行使回购权”：回购权是仅针对尚未解锁的股份，还是针对所有激励股份（包含已解锁的）？
如果是前者，则理论上第一批次的等待期应为： 3 年20%、 5 年40%、 7 年40%；如果是后者，则全部等待期为 7 年。
但鉴于本案例为IPO项目，如果日后锁定期内几乎不会有激励对象离职，建议按较短年限确定等待期，尽快将费用确认完毕，即如你所述的计算方法。

提问人：yqyxh0723 时间：2021-07-26 10:16:00
感谢陈老师抽空回复，公司股权激励方案的文件中回购权是指针对尚未解锁部分。
另外，据您回复，“鉴于本案例为IPO项目，如果日后锁定期内几乎不会有激励对象离职，建议按较短年限确定等待期，尽快将费用确认完毕”，此处按照较短年限（即在 2018 和 2019 年摊销）的考虑是什么呢？

回答人：chenyiwei
避免被监管机构质疑条件设置不合理，人为拉长等待期，将成本费用递延到后期确认。